臺灣高雄地方法院民事判決　　　　　　　100年度訴字第631號
原　　　告　蔡宗佑
　　　　　　張乃元
被　　　告　吳書賢
上列當事人間損害賠償事件，原告於刑事訴訟程序（99年度審易
字第5233號）提起附帶民事訴訟（100 年度審附民字第4 號），
經本院刑事法庭裁定移送，本院於民國100 年5 月11日言詞辯論
終結，判決如下：
   主    文
被告應給付原告蔡宗佑新臺幣貳拾貳萬伍仟捌佰貳拾貳元，及自
民國一百年一月二十日起至清償日止，按週年利率百分之五計算
之利息。
被告應給付原告張乃元新臺幣壹拾參萬柒仟伍佰肆拾參元，及自
民國一百年一月二十日起至清償日止，按週年利率百分之五計算
之利息。
原告其餘之訴駁回。
本判決原告勝訴部分得假執行。但被告如分別以新臺幣柒萬伍仟
貳佰元、新臺幣肆萬伍仟捌佰元，各為原告蔡宗佑、張乃元預供
擔保後，得免為假執行。
原告其餘假執行之聲請駁回。
    事實及理由
壹、程序部分：
    按訴狀送達後，原告不得將原訴變更或追加他訴，但擴張或
    減縮應受判決事項之聲明者，不在此限，民事訴訟法第255
    條第1 項第3 款定有明文。查原告蔡宗佑最初聲明為請求被
    告給付新臺幣（下同）437,022 元；原告張乃元最初聲明為
    請求被告給付318,743 元，及均自起訴狀繕本送達翌日起至
    清償日止，按週年利率5%計算之利息。嗣於本院民國100 年
    5 月11日言詞辯論期日，原告2 人就看護費用均同意以10,8
    00元計算（原請求12,000元，即減縮不請求其餘1,200 元）
    ，另蔡宗佑減縮工作損失僅請求6 萬元（原請求12萬元，即
    減縮不請求其餘6 萬元），即蔡宗佑之請求金額減縮為375,
    822 元、張乃元之請求金額減縮為317,543 元，利息請求部
    分則均不變（見本院卷第40頁）。經核原告前揭訴之變更乃
    屬減縮應受判決事項之聲明，要與前開規定相符，應予准許
    。
貳、實體部分：
一、原告主張：被告吳書賢於99年9 月6 日13時許，因細故與原
    告蔡宗佑發生口角，即至附近之百貨店購買麵包刀，持該凶
    器前往「享溫馨KTV 」大廳，見原告張乃元與蔡宗佑搭肩在
    該處聊天，即持刀砍殺原告2 人，致原告張乃元之右肩受有
    約13公分之切割傷併三角肌斷裂之傷害；嗣又持該凶器朝原
    告蔡宗佑之頭部砍下，因蔡宗佑以左手抵擋，而未砍中頭部
    因而受有醫療費用5,022 元、看護費用10,800元、不能工作
    損失60,000元及精神慰撫金300,000 元之損害，共計
    375,822 元；張乃元則受有醫療費用6,743 元、看護費用10
    ,800元及精神慰撫金300,000 元之損害，共計317,543 元。
    爰依民法第184 條第1 項前段、第193 條第1 項及第195 條
    第1 項前段之侵權行為損害賠償法律關係，提起本件訴訟等
    情。並聲明：(一)被告應給付原告蔡宗佑375,822 元、給付原
    告張乃元317,543 元，及均自起訴狀繕本送達翌日起至清償
    ，但左手前臂卻因此受有約8 公分之切割傷之傷害。蔡宗佑
    日止，按週年利率5%計算之利息。(二)願供擔保，請准宣告假
    執行。
二、被告則以：對於傷害原告、原告因此所受傷害及原告蔡宗佑
    支出醫療費用5,022 元、原告張乃元支出醫療費用6,743 元
    、原告2 人分別受有看護費用之損失10,800元及蔡宗佑受有
    不能工作之損失6 萬元等情，均不爭執，惟原告主張之精神
    慰撫金過高等語，資為抗辯。並聲明：(一)原告之訴駁回。(二)
    如受不利判決，願供擔保免為假執行。
三、兩造不爭執事項：
  (一)被告因上開傷害行為，經本院99年度審易字第5233號刑事判
    決判處有期徒刑4 月確定。
  (二)因被告上開傷害行為，張乃元受有右肩切割傷（約13公分）
    合併三角肌斷裂之傷害；蔡宗佑受有左前臂切割傷（約8 公
    分）合併尺側伸腕肌腱1 條斷裂之傷害。
  (三)蔡宗佑因而受有醫療費用5,022 元、看護費用10,800元、不
    能工作損失60,000元之損害；張乃元則受有醫療費用6,743
    元、看護費用10,800 元之損害。
四、本件爭點及本院之判斷：
    原告依侵權行為之法律關係，請求被告賠償醫療費用、不能
    工作之損失及精神慰撫金，是否有理由？其各得請求之金額
    以若干為適當？茲分述如下：
  (一)按因故意或過失，不法侵害他人權利者，應負損害賠償責任
    ；不法侵害他人之身體或健康者，對於被害人因此喪失或減
    少勞動能力或增加生活上之需要時，應負損害賠償責任；不
    法侵害他人之身體、健康、名譽、自由、信用、隱私、貞操
    、或不法侵害其他人格法益而情節重大者，被害人雖非財產
    上損害，亦得請求賠償相當之金額，民法第184 條第1 項前
    段、第193 條第1 項及第195 條第1 項前段分別定有明文。
  (二)經查，本件原告主張於上開時、地，遭被告持刀砍傷，致渠
    等分別受有前開傷害之事實，業據原告提出與其等所述相符
    之國軍高雄總醫院附設民眾診療服務處診斷證明書附於刑事
    卷為憑（見偵查卷第35、36頁），且有麵包刀1 把扣案為證
    ；再參以被告前揭持刀傷害原告之行為，涉及刑事責任，其
    於刑事案件警詢、偵查及審理時，均坦認持刀傷害原告之事
    實，且由本院刑事庭以經本院99年度審易字第5233號刑事判
    決判處有期徒刑4 月確定等情，有上開刑事判決附卷可憑（
    見本院卷第5 至6 頁），並經本院調閱上開刑事卷宗查閱屬
    實，堪認原告主張遭被告持刀砍傷之侵權行為事實，係屬真
    實，則原告依侵權行為法律關係，請求被告負賠償責任，洵
    屬有據。
  (三)茲就原告請求賠償之各項金額是否准許，分述如後：
  1.醫療費用部分：
    蔡宗佑及張乃元主張遭被告持刀傷害，分別支出必要醫療費
    用5,022 元及6,743 元乙節，業據渠等提出國軍高雄總醫院
    醫療費用明細收據及吳永裕診所收據為證（見本院100 年度
    審附民字第4 號卷《下稱附民卷》第27至31、34至39頁）。
    而依原告所受傷害及各收據載明之治療費分別為斟酌，堪認
    均屬治療上之必要費用，且為被告所不爭執，故蔡宗佑及張
    乃元分別請求被告給付上開金額之醫療費用，洵屬有據。
  2.看護費部分：
    蔡宗佑及張乃元主張因遭原告砍傷住院，自99年9 月6 日至
    同年月11日止之住院6 日期間有受看護之必要，依每日1,80
    0 元計算，共支出看護費10,800元等情。業據渠等提出國軍
    高雄總醫院診斷證明書為證（見附民卷第24、27頁），且原
    告2 人於住院期間均需他人全日看護之事實，亦有國軍高雄
    總醫院100 年4 月2 日醫雄企管字第1000002161、10000021
    62號函在卷可參（見本院卷第27、28頁），堪認原告於住院
    6 日之期間均有受他人看護之必要，故原告此部分之主張，
    自屬可採，且被告亦同意以6 日，每日1,800 元，共10,800
     元 計算原告2 人之看護費用。準此，原告得請求之看護費
    用各為10,800元（計算式：1,800 元/ 日×6 日＝10,800元
    ）。
  3.不能工作之損失部分：
    蔡宗佑主張其於案發前，原在大聯盟電子遊戲場任職之事實
    ，業據其提出離職證明書在卷可稽（見附民卷第22頁），又
    原告主張其月薪約30,000元，遭被告持刀傷害後，約4 個月
    期間無法工作，但同意以2 個月，每月3 萬元，共計6 萬元
    計算工作損失之事實，為被告所不爭執，準此，原告得請求
    之不能工作損失為60,000元（計算式：30,000元/ 月×2 月
    ＝60,000元）。
  4.非財產上損害部分：
    按精神慰撫金之酌定，除原告所受之傷害程度外，尚應審酌
    兩造之身份地位、學識經歷、財產狀況、痛苦程度等節以定
    之。查，蔡宗佑為高工畢業，事發前從事電子遊戲場業工作
    ，月薪為3 萬元；張乃元為大學肄業，目前無業亦無收入；
    吳書賢則為高職畢業，目前無業亦無收入等情，業據兩造分
    別陳明並提出相關學歷證明在卷足憑（見本院卷第15、16、
    19、20頁）。又蔡宗佑名下無財產，於97至99年度均無所得
    資料；張乃元名下亦無財產，於99年度申報所得為3,516 元
    ，97至98年度均無所得資料；吳書賢名下亦無財產，99年度
    申報所得為43,110元、98年度申報所得為83,992元、97年度
    則無申報所得，另有稅務電子閘門財產所得調查明細表在卷
    可憑（見本院卷第29至37頁），堪予認定。本院審酌兩造案
    發前素不認識，被告竟持利刃傷害原告，導致張乃元受有右
    肩切割傷（約13公分）合併三角肌斷裂之傷害；蔡宗佑受有
    左前臂切割傷（約8 公分）合併尺側伸腕肌腱1 條斷裂之傷
    害，足見原告所受傷害均非輕微，且被告迄今未賠償原告任
    何損失，事發迄今之態度難認良好，暨兩造之學歷、身分、
    資產及所得等情狀，認蔡宗佑、張乃元請求被告賠償精神慰
    撫金，分別以150,000 元、120,000 元為適當，逾此範圍之
    請求，尚屬無據。
  5.綜上，蔡宗佑得請求被告賠償之金額分別為：醫藥費用5,02
    2 元、看護費10,800元、不能工作之損失60,000元及精神慰
    撫金150,000 元，合計225,822 元；張乃元得請求被告賠償
    之金額分別為：醫藥費用6,743 元、看護費10,800元及精神
    慰撫金120,000 元，合計137,543元。
五、綜上所述，原告本於民法第184 條第1 項前段、第193 條第
    1 項、及第195 條第1 項前段之侵權行為法律關係，請求被
    告分別給付蔡宗佑225,822 元、給付張乃元137,543元，及
    均自起訴狀繕本送達翌日即100 年1 月20日起至清償日止，
    按週年利率百分之5 計算之利息，為有理由，應予准許。至
    逾此部分之請求，為無理由，應予駁回。
六、又本件原告勝訴部分，所命給付之金額未逾50萬元，應依民
    事訴訟法第389 條第1 項第5 款規定，依職權宣告假執行。
    至原告敗訴部分，其假執行之聲請已失所依附，應予駁回。
    另被告陳明願供擔保聲請宣告免為假執行，核無不合，爰酌
    定相當擔保金額准許之。
七、本件事證已臻明確，兩造其餘陳述及攻擊防禦方法經本院斟
    酌後認均不影響本判決之結果，爰不再逐一詳予論述，附此
    敘明。
八、本件原告提起刑事附帶民事訴訟，而由本院刑事庭依刑事訴
    訟法第504 條第1 項規定，裁定移送前來，依同條第2 項規
    定免繳納裁判費，於本院審理期間，本件亦無其他必要訴訟
    費用，是並無訴訟費用負擔問題，併予敘明。
據上論結，本件原告之訴為一部有理由，一部無理由，依民事訴
訟法第389 條第1 項第5 款、第392 條第2 項，判決如主文。
中    華    民    國   100    年    5     月    25    日
                  民事第六庭    法  官  曾子珍
以上正本係照原本作成。
如對本判決上訴，須於判決送達後20日內向本院提出上訴狀（須
按他造當事人之人數附繕本）。如委任律師提起上訴者，應一併
繳納上訴審裁判費。
中    華    民    國   100    年    5     月    25    日
                                書記官  史華齡